【裁判字號】    97,訴,779
【裁判日期】    970408
【裁判案由】    強盜等
【裁判全文】
臺灣高雄地方法院刑事判決               97年度訴字第779號
公  訴  人  臺灣高雄地方法院檢察署檢察官
被      告  乙○○
指定辯護人  本院公設辯護人陳信凱
上列被告因強盜等案件，經檢察官提起公訴（96年度偵字第
36080 號），本院判決如下：
    主  文
乙○○犯侵入住宅三罪，均累犯，各處有期徒刑肆月；又犯竊盜
三罪，均累犯，各處有期徒刑捌月。應執行有期徒刑貳年陸月。
    事  實
一、乙○○前因竊盜案件，經本院判處有期徒刑1 年6 月，經臺
    灣高等法院高雄分院以93年度上易字第339 號上訴駁回確定
    ，於民國95年4 月18日縮短刑期執行完畢。竟不知悔改，基
    於意圖為自己不法所有之犯意，分別為下列行為：
（一）96年12月25日下午4 時24分（起訴意旨誤載為下午4 時20
      分），見高雄市○○區○○路70巷6 號丁○○住處大門未
      鎖，侵入丁○○住處，並接續在4 樓竊取掛在神像上之金
      牌8 、9 片及在2 樓竊得鑽石戒子1 只、黃金耳環1 對，
      得手後在1 樓與丁○○相遇，丁○○因覺有異隨即上樓察
      看，始發覺上開物品遭竊。
（二）96年12月25日下午4 時59分許，見甲○○坐落高雄市鹽埕
      區○○○路170 號2 樓住處鐵門可自外徒手開啟，遂開啟
      鐵門侵入屋內搜尋財物，並接續在3 樓竊取粉紅色存錢桶
      1 個（內有硬幣約計新臺幣【下同】2,000 餘元）及金元
      寶2 個（重量各為1 兩6 錢8 分、6 錢）後，於同日下午
      5 時14分離去。
（三）復於96年12月28日下午3 時48分許，再次以上開方法侵入
      甲○○住處3 樓搜尋財物，並接續現金900 元及卡西歐數
      位相機1 台，適為甲○○返家發覺有異，乃喝令其蹲下，
      再持手機撥打電話報警，詎乙○○為逃離現場，竟起身朝
      甲○○所站立之門口衝，經甲○○順手抓住乙○○、勒住
      其脖子並壓制在地，乙○○又趁機翻身欲衝向2 樓樓梯口
      ，甲○○旋趁勢拉住乙○○之褲頭，2 人遂跌跌撞撞滑下
      1 樓，乙○○始為據報前來之警察當場逮獲。
二、案經丁○○、甲○○訴由高雄市政府警察局鹽埕分局報告臺
    灣高雄地方法院檢察署檢察官偵查起訴。
    理  由
壹、證據能力部分：
    被告以外之人於審判外之陳述，雖不符刑事訴訟法第159 條
    之1 至第159 條之4 之規定，而經當事人於審判程序同意作
    為證據，法院審酌該言詞陳述或書面陳述作成時之情況，認
    為適當者，亦得為證據。刑事訴訟法第159 條之5 第1 項定
    有明文。被告及檢察官對於本判決所引用屬審判外陳述之證
    據，於本院審判程序時，均表示同意作為證據使用，茲審酌
    該等書面陳述作成時之情況，並無不宜作為證據之情事，依
    刑事訴訟法第159 條之5 第1 項之規定，得作為證據。
貳、認定犯罪事實所憑之證據及理由：
一、96年12月25日侵入丁○○住處竊取財物部分：
（一）訊據被告乙○○坦認於96年12月25日下午4 時24分許侵入
      丁○○住處之事實不諱，惟否認有何竊取財物犯行，辯稱
      ：伊當日僅侵入丁○○住處，但另在96年12月20日或21日
      前往丁○○住處竊得金牌、金項鍊、黃金耳環等語。
（二）經證人丁○○於偵查及本院審理時證述：96年12月25日下
      午4 時多從外返家時，發現原本未上鎖的大門被打開，我
      進入屋內躺在在客廳沙發上休息，被告就從樓上下來，我
      起身面對被告，被告告訴我是被兒子載回我的住處2 樓休
      息，經過我質疑後，被告說「那我就先走了」，並已穿上
      鞋子轉身離去，被告走後，因覺得有異而上樓檢查，發現
      在4 樓神明廳掛在神像上之金牌8 、9 片及放在2 樓之鑽
      石戒子1 只、黃金耳環1 對均不見，當天向警察報案，並
      提供監視錄影帶指認出被告等語（偵查卷第15頁、本院卷
      第77～80頁）。
（三）被告係於96年12月25日下午4 時24分許自丁○○住處進入
      ，另於同日下午4 時49分許始快步走出丁○○住處等情，
      有當日監視錄影帶及翻拍照片在卷可參（偵查卷第31～32
      頁、本院卷附照片），是被告坦承確實侵入丁○○住處一
      情，與事實相符，應堪採信。
（四）被告雖辯稱96年12月25日下午進入丁○○住處僅係勘查，
      並未竊得財物，是另外於96年12月20、21日間竊得財物等
      語。然除被告之自白外，並無其他積極證據足資認定被告
      係在96年12月20日、21日間竊得丁○○住處之財物，是其
      自白是否可採，顯有可疑；況查被告於96年12月25日下午
      4 時24分許即進入丁○○住處，於同日下午4時49 分許始
      離開丁○○住處，期間僅自該住處2 樓下樓在客廳與丁○○短暫交談2 、3 句話，旋即離開，亦有丁○○於本院之
      證述可參（本院卷第80頁），是被告停留在丁○○住處長
      達25分鐘，應足認定。參以被告自稱所取得之財物均變換
      現金支付積欠之債務等情，復審酌被告並未受允許而進入
      他人住宅內，故其每侵入1 次，均有被發現逮捕之風險，
      則其辯稱停留在丁○○住處長達25分鐘內，僅單純搜尋該
      住處，而無竊取財物等語，顯與竊嫌之行為模式不符，益
      徵被告係於96年12月25日下午4 時24分進入丁○○住處2
      樓至4 樓，並搜尋竊得金牌8 、9 片及鑽石戒子1 只、黃
      金耳環1 對無疑。
（五）另起訴意旨雖認被告尚竊取丁○○之珍珠耳環一對等情，
      然經證人丁○○於本院審理時證述：珍珠耳環在被告遭查
      獲後，已經在家中尋得，並無失竊等語（見本院卷第26頁
      ），是起訴意旨認被告尚竊取丁○○之珍珠耳環一對之情
      ，尚有誤會，應予敘明。
二、96年12月25日侵入甲○○住處竊取財物部分：
（一）訊據被告乙○○坦認於96年12月25日下午4 時49分許侵入
      甲○○住處之事實不諱，惟否認有何竊取財物之犯行，辯
      稱：伊當日僅侵入甲○○住處勘查，係在96年12月20日或
      21日隔1 、2 天後前往行竊存錢筒，並換得2,000 餘元，
      且無竊取金元寶等語。
（二）證人甲○○住處確曾失竊粉紅色存錢筒及金元寶2 個（重
      量為1 兩6 錢8 分及6 錢）一情，業據其於偵查及本院審
      理時證述：我女兒在96年12月20至25日間拿取粉紅色存錢
      筒內一部分硬幣購買文具之隔天，即發現該存錢筒不見；
      另外96年12月20日我母親外出時曾清點過家裡之金元寶，
      查獲被告後再請母親清點，發現家中確實有如附卷照片所
      示之金元寶2 個各為1 兩6 錢8 分及6 錢遭竊等語（偵查
      卷第28頁、卷附外放照片、本院卷第82～84頁），故甲○○住處於96年12月20日之後至96年12月28日為警查獲前，
      上開存錢筒及金元寶2 個遭竊之事實，洵堪認定。
（三）又證人甲○○於本院證述：我住處2 樓之鐵門只是卡住，
      可以伸手進去扳開，另遭竊金元寶放置在母親房間之位置
      即位於96年12月28日我發現被告之位置，因於96年12月28
      日逮捕被告後並未發現被告持有金元寶及存錢筒，故調閱
      96 年12 月21日晚上10時起至96年12月28日止之監視錄影
      帶觀看，發現除家人進出外，僅有被告於96年12月25日下
      午4時49 分及96年12月28日遭查獲該次曾侵入我住處等語
      （見本院卷第82～83頁），並提出監視錄影光碟及翻拍照
      片在卷可參，故在96年12月21日晚上至96年12月28日為警
      查獲前，被告僅於96年12月25日下午4 時49分許徒手開啟
      甲○○住處2 樓之鐵門而侵入一情，應堪認定。
（四）被告雖辯稱：96年12月25日僅侵入甲○○住處，並無竊取
      財物等語。然觀之被告於96年12月25日下午4 時49分許即
      進入甲○○住處，於同日下午5 時14分許始離開，有卷附
      照片可參，而其停留在甲○○住處期間共長達25分鐘，且
      未遭他人察覺，是被告辯稱上開在無人發覺之期間內，目
      的僅為侵入甲○○住處，並無竊取財物或僅竊取存錢筒等
      語，顯與一般竊賊侵入他人住處之目的相違，洵不足採。
      復參諸甲○○家中財物遭竊之時間為96年12月20日晚上以
      後至96年12月28日為警查獲前之間，被告在此期間僅於96
      年12月25日下午4 時49分至5 時14分間侵入停留；再審酌
      甲○○住處之存錢筒放置於女兒房間內，而金元寶則係放
      置於3 樓母親房間內即96年12月28日發現被告之明顯位置
      （警卷第31頁下方照片），被告豈有可能棄明顯之金元寶
      不取，僅搜得存錢筒；況查被告於96年12月28日下午亦係
      先竊得甲○○住處3 樓客廳及其大女兒房間內之現金、數
      位相機後，嗣在甲○○母親房間內始遭發覺，亦有證人甲○○之證述可參，故足認被告係於長達25分之時間內竊得
      甲○○住處內之存錢筒及金元寶2 個甚明。
（五）又甲○○雖於本院證述：被告竊得存錢筒內之金額共計約
      3,000 、4,000 元等語；然其於偵查中證述：無法計算存
      錢筒內之金額等語（見偵查卷第27頁），參以被告於本院
      供述：我竊得存錢筒後大約換了2,000 多元，故應採有利
      被告之認定，即被告竊得存錢筒內之金額計約2,000 餘元
      ，附此敘明。
三、96年12 月28 日侵入甲○○住處竊取財物部分：
    被告於96年12月28日下午3 時48分侵入甲○○住處3 樓，竊
    取客廳書桌抽屜內現金300 元及大女兒房間桌上之現金600
    元（合計900 元）及該房間抽屜內之卡西歐數位相機1 台，
    得手後，遭甲○○發覺報警逮捕，嗣被告另將卡西歐數位相
    機1 台返還甲○○，而現金900 元部分經甲○○於派出所領
    回，業據被告於本院審理時坦承不諱，核與證人甲○○所述
    相符，復有現場照片7 紙、贓物認領保管單附卷可參，此部
    分事實，亦堪認定。
四、綜上所述，被告上開所辯，均不足採信，本件事證明確，被
    告犯行堪以認定，應依法論科。
、論罪科刑：
一、核被告就犯罪事實（一）、（二）、（三）所為，均係犯刑
    法第306 條侵入住宅罪及同法第320 條第1 項竊盜罪。公訴
    意旨認被告就犯罪事實（三）之竊盜部分，係犯刑法第329
    條準強盜罪，尚有誤會（詳如下述），惟此部分起訴竊盜之
    基本社會事實同一，應由本院變更起訴法條，並予審理。被
    告所犯上開6 罪，犯意各別，時間、空間有異，侵犯法益有
    別，應予分論併罰。公訴意旨雖未論及被告於96年12月28日
    下午3 時45分侵入甲○○住處尚竊得數位相機1 台，惟此部
    分業據被告坦承在卷，且經證人甲○○證述明確，並與前開
    犯罪事實（三）竊取現金900 元之部分，為接續行為，屬實
    質上一罪關係，為起訴效力所及，依審判不可分原則，本院
    自應予審酌，附此敘明。被告前因竊盜案件，經本院判處有
    期徒刑1 年6 月後，經臺灣高等法院高雄分院以93年度上易
    字第339 號上訴駁回確定，於95年4 月18日縮刑期滿執行完
    畢，有臺灣高等法院被告前案紀錄表在卷可憑，其於有期徒
    刑執行完畢後5 年內，故意再犯本件有期徒刑以上之罪，均
    為累犯，各應依刑法第47條第1 項之規定，加重其刑。
二、爰審酌被告有多次竊盜及侵入住宅犯行，另因竊盜案件始經
    本院於96年11月16日以96年易字第2242號判處有期徒刑6 月
    後，經臺灣高等法院高雄分院於96年12月24日以96年上易字
    第1151號上訴駁回確定，有臺灣高等法院被告前案紀錄表附
    卷可參，被告於本院判決上開竊盜案件後，旋再犯本案件竊
    盜犯行，犯後一再否認有侵入住宅、竊盜之犯行，經提示監
    視錄影翻拍照片及被害人於本院證述歷歷後，始坦承部分犯
    行，其僥倖心態，洵不足取，亦難認有何悔改之意，其正值
    壯年，不思以正途賺取金錢，多次竊取財物，造成被害人居
    住安寧之破壞、財產之損失及社會之不安，所竊得財物除取
    回數位相機及現金900 元外，餘均無從取回等一切情狀，分
    別量處如主文所示之刑及定其應執行刑。
肆、不另為無罪之諭知及變更起訴法條部分：
一、公訴意旨略以：（一）被告於96年12月25日侵入丁○○住處
    時，尚竊得珍珠耳環1 對等情，因認被告此部分亦涉有刑法
    第320 條第1 項竊盜罪嫌等語；（二）被告於96年12月28日
    在甲○○住處竊得現金900 元後，經甲○○發覺喝令蹲下並
    撥打電話報警，被告為脫免遭警逮捕離開現場，起身朝甲○○所站立之門口衝，甲○○順手抓住被告、扣住被告脖子後
    壓制在地，被告當場施用強暴手段，趁機翻身將甲○○推倒
    ，致甲○○身體撞上在旁之電風扇，甲○○趁勢拉住被告之
    褲頭，兩人遂跌撞下樓，致甲○○受有右膝挫傷及血腫、左
    膝挫傷、右後胸挫傷及擦傷、下肢多處擦傷等情，因認被告
    此部分成立刑法第329 條準強盜罪及刑法第277 條第1 項之
    傷害罪嫌等語。
二、被告於96年12月25日並無竊取丁○○之珍珠耳環1 對，業經
    證人丁○○證述明確，如前所述，且此部分與前開論罪科刑
    之犯罪事實（一）部分，有接續犯實質上一罪之關係，爰不
    另為無罪之諭知。
三、次按刑法第329 條準強盜罪之規定，旨在以刑罰之手段，保
    障人民之身體自由、人身安全及財產權，免受他人非法之侵
    害。立法者就竊盜或搶奪而當場施以強暴、脅迫者，僅列舉
    防護贓物、脫免逮捕或湮滅罪證三種經常導致強暴、脅迫行
    為之具體事由，係選擇對身體自由與人身安全較為危險之情
    形，視為與強盜行為相同，而予以重罰，擬制為強盜行為之
    準強盜罪構成要件行為，雖未如刑法第328 條強盜罪之規定
    ，將實施強暴、脅迫所導致被害人或第三人不能抗拒之要件
    予以明文規定，惟必於竊盜或搶奪之際，當場實施之強暴、
    脅迫行為，已達使人難以抗拒之程度，其行為之客觀不法，
    方與強盜行為之客觀不法相當，而得與強盜罪同其法定刑；
    若尚未達於使人難以抗拒之程度者，即難與強盜行為同視，
    自不能遽依準強盜罪論擬，司法院釋字第630 號解釋闡述甚
    明。
四、訊據被告坦認有於96年12月28日竊得財物之事實，惟否認有
    準強盜或傷害之犯行，辯稱：伊竊取財物經甲○○發覺後，
    即遭喝令蹲下，因為想要逃跑，所以衝向甲○○後方之樓梯
    口又遭甲○○抓住壓制，又想脫離壓制而起身，甲○○因重
    心不穩始撞擊電風扇，於逃至樓梯口時，甲○○又抓住我，
    兩人因此滑下2 樓，並無出手毆打或施用強暴、脅迫手段等
    語。經查：
（一）證人甲○○於本院審理時證述：96年12月28日下午我站在
      客廳沙發旁發現被告站在我母親房間內，大聲問「你在幹
      什麼」，因覺有異，喝令被告蹲在門口，並馬上撥打電話
      報警及通知我太太，被告為逃離現場，趁我撥打電話時衝
      過來，我本來要出手打被告，但發現被告並無做任何攻擊
      動作，應該是為了衝向樓梯口，因此我僅將被告擋下並壓
      制在地上，壓制被告時我雙膝著地，後來被告扭動身體向
      上撐，順勢掙開我，我往後倒背部撞倒東西，等我爬起來
      時，被告已經打開通往2 樓之紗門，我又往前抓住被告，
      我與被告2 人就跌跌撞撞到2 樓，此時警察就到場等語（
      本院卷第84～86頁），可見被告經甲○○發覺後，雖遭質
      問為何在甲○○住處，然被告當時僅支支唔唔，並無出言
      為任何脅迫行為，洵堪認定；又被告欲逃離現場時，欲衝
      向甲○○身後之紗門，惟被告一開始乃遭甲○○制伏在地
      上，縱經被告掙開，甲○○在被告開啟通往2 樓之紗門之
      際，又繼續抓住被告，被告與甲○○2 人始跌下2 樓，是
      被告並無何出手攻擊等強暴行為，亦堪認定。因之，被告
      固曾於甲○○發覺、逮捕過程中，出現脫逃及掙脫行為，
      然此均係被告為自身免於逮捕所為之消極行為，與刑法第
      329 條所謂之強暴、脅迫要件有別。況被告脫逃時曾一度
      遭甲○○制伏，縱掙脫後欲自3 樓逃往2 樓時，復遭甲○○抓住褲子而跌下樓，就此觀之，亦難認被告之行為客觀
      上有何造成甲○○難以抗拒或不能抗拒之程度，故依前述
      大法官會議之解釋，自難遽以準強盜罪相繩。
（二）而甲○○雖受有右膝挫傷及血腫、左膝挫傷、右後胸挫傷
      及擦傷、下肢多處擦傷等傷害，有其診斷證明書在卷可參
      ，惟被告脫逃及掙脫之過程中，因甲○○制伏被告期間，
      雙膝著地，又不慎跌倒受傷，是其所受之上開傷害，難認
      係因被告故意或過失所為，自不應逕認被告有何傷害或過
      失傷害罪嫌。
（三）綜上所述，起訴意旨認此部分成立準強盜罪尚有誤會，惟
      其社會基本事實同一，自應由本院變更起訴法條。另起訴
      意旨認此部分若成立傷害罪，與前開犯罪事實（三）論罪
      科刑部分有想像競合犯一罪關係，故不另為無罪之諭知，
      附此敘明。
據上論斷，應依刑事訴訟法第299 條第1 項前段、第300 條，刑
法第306 條、第320 條第1 項、第47條第1 項前段、第51條第5
款，刑法施行法第1 條之1 ，判決如主文。
本案經檢察官丙○○到庭執行職務。
中    華    民    國    97    年    4     月    8     日
                  刑事第十六庭  審判長法  官  李代昌
                                      法  官  文昌
                                      法  官  梁淑美
以上正本證明與原本無異。
如不服本判決應於收受本判決後10日內向本院提出上訴書狀，並
應敘述具體理由，如未敘述上訴理由者，應於上訴期間屆滿後20
日內補提理由書狀於本院（均須按他造當事人之人數附繕本）「
切勿逕送上級法院」。
中    華    民    國    97    年    4     月    8     日
                                      書記官  林麗文
中華民國刑法第306條
（侵入住居罪）
無故侵入他人住宅、建築物或附連圍繞之土地或船艦者，處1 年
以下有期徒刑、拘役或3 百元以下罰金。
無故隱匿其內，或受退去之要求而仍留滯者，亦同。
中華民國刑法第320 條（普通竊盜罪、竊佔罪）
意圖為自己或第三人不法之所有，而竊取他人之動產者，為竊盜
罪，處5 年以下有期徒刑、拘役或5 百元以下罰金。意圖為自己
或第三人不法之利益，而竊佔他人之不動產者，依前項之規定處
斷。
前二項之未遂犯罰之。


司法院資訊處製作；財團法人民間司法改革基金會備份。
